【裁判字號】    98,抗,387
【裁判日期】    980831
【裁判案由】    損害賠償
【裁判全文】
臺灣高等法院臺中分院民事裁定  98年度抗字第387號
抗  告  人  世茂出版有限公司
法定代理人  乙○○
上列抗告人因與甲○○間損害賠償事件，對於台灣台中地方法院
民國98年6月12日所為撤銷裁定（98年度訴字第575號）提起抗告
，本院裁定如下：
      主  文
抗告駁回。
抗告程序費用由抗告人負擔。
      理  由
一、相對人在原審起訴主張被告張美梅在其所著作「Yellow的腳
    步」一書（下稱系爭書籍）中，影射原告對訴外人陳宣所飼
    養名為Titan之黃金獵犬 （下稱系爭黃金獵犬）之醫療行為
    有所疏失及不當，並對其醫德予以攻擊，且杜撰諸多與事實
    不符之情節，顯故意不法侵害相對人之名譽權。系爭書籍由
    抗告人即被告「世茂出版社」於民國93年10出版，並流通於
    社會上。系爭書籍對相對人之名譽既有傷害，抗告人自應與
    被告張美梅負共同侵權行為之損害賠償責任。玆因相對人係
    於台中市發現侵害其名譽之系爭書籍，故依民事訴訟法第15
    條規定，原審法院就本事件有管轄權云云。惟抗告人世茂出
    版社抗辯稱：「世茂出版社」之所在地設於「台北縣新店市
    ○○路19號5樓」 ，而同案被告張美梅之住所亦在台北市松
    山區，故本件應由台灣台北地方法院（下稱台北地院）管轄
    等情，原審法院無管轄權等語。
二、原審因抗告人之聲請， 而於98年3月31日裁定將本件訴訟移
    送台北地院（裁定意旨略以：被告張美梅完成上開著作、抗
    告出版該著作時，其侵權行為即已實行完成，損害結果亦已
    發生，流傳於市面銷售，並非另有新的侵權行為，依民事訴
    訟法第1條第1項前段及第2條第2項規定，本件應由抗告人事
    務所或主營業所所在地或張美梅住所地之法院即台北地院管
    轄），經相對人甲○○於98年4月7日提起抗告（抗告意旨略
    以：民事訴訟法第15條規定因侵權行為涉訟者，得由行為地
    之法院管轄，再依最高法院56年台抗字第369號 裁判意旨所
    示，所謂行為地，凡為一部實行行為或其一部行為結果發生
    之地皆屬之。本件抗告人既於台中市發現張美梅所寫，抗告
    人出版之上開書籍，使相對人在台中地區之社會評價受到貶
    抑，台中自屬侵權行為地，原審法院自有管轄權等語），原
    審認相對人甲○○之抗告有理由乃於98年 6月12日裁定將上
    開98年 3月31日之裁定廢棄，經抗告人提起抗告，其抗告意
    旨略以：所謂行為地，係指實行不法行為之地，而非發生不
    法行為結果之地，最高法院56年度抗字第369號 所謂一部行
    為結果發生之地，宜採限縮解釋，認應與構成侵權行為要件
    事實之全部或一部有直接或最重要之牽連關係者為限，以符
    合立法意旨，並可避免一造濫致他造遠赴法院苛受應訴負擔
    之弊等語。
三、按「訴訟，由被告住所地之法院管轄」、「對於私法人或其
    他得為訴訟當事人團體之訴訟，由其主事務所或主管業務所
    所在地之法院管轄」，民事訴訟法第1條第1項、第2條第2項
    固分別定有明文。惟按「因侵權行為涉訟者，得由行為地之
    法院管轄」，民事訴訟法第15條第1項 亦有明文。經查，本
    件相對人即原告係基於民法第184條、 第195條第1項侵權行
    為損害賠償請求權，請求抗告人賠償其因名譽權受損之損害
    ，自屬前開第15條第1項因侵權行為涉訟事件， 得由行為地
    之法院管轄。再按「因侵權行為涉訟者，得由行為地之法院
    管轄，為民事訴訟法第15條第1項所明定。 所謂行為地，凡
    為一部實行行為或其一部行為結果發生之地皆屬之」（最高
    法院56年度台抗字第369號判例意旨參照）， 按書籍係藉由
    流通各地之方式使購買閱讀者得以知悉其內容，若書籍內容
    有涉及妨害他人名譽情形者，被害人之名譽自隨著書籍流通
    於各地而擴大其被害之程度，難謂流通處非結果發生地或侵
    權行為地，原審因而認其就本件訴訟有管轄權，並廢棄其原
    移送台北地院之裁定，核與民事訴訟法第15條第2項 規定並
    無不合，亦無不當。抗告意旨指摘原裁定不當，求予廢棄，
    為無理由，應予駁回。
據上論結，本件抗告為無理由，依民事訴訟法第495條之1第1項
、第449條第1項、第95條、第78條，裁定如主文。
中    華    民    國    98    年    8    月    31    日
                民事第六庭   審判長法  官  袁再興
                                   法  官  盧江陽
                                   法  官  陳賢慧
以上正本係照原本作成。
再為抗告應以適用法規顯有錯誤為理由。
如提起再抗告者應於裁定送達後十日內向本院提出抗告理由狀（
須按照他造人數附具繕本）並繳納抗告裁判費新臺幣壹仟元，同
時委任律師或具有律師資格。
                                   書記官  吳麗琴
中    華    民    國    98    年    9     月    2     日
                                                      Ｖ


司法院資訊處製作；財團法人民間司法改革基金會備份。
